【裁判字號】    92,訴,683
【裁判日期】    920908
【裁判案由】    侵權行為損害賠償
【裁判全文】
臺灣臺南地方法院民事判決  九十二年度訴字第六八三號
    原      告  乙○○
    訴訟代理人  甲○○
    被      告  丙○○
                        居台南.
                        身分證.
右當事人間請求侵權行為損害賠償事件，本院（言詞辯論終結日期：民國九十二年八
月二十五日）判決如左：
    主    文
被告應給付原告新台幣壹拾陸萬捌仟捌佰柒拾肆元，及自民國九十二年二月二十日起
至清償日止，按週年利率百分之五計算之利息。
原告其餘之訴駁回。
訴訟費用由被告負擔百分之三十五，餘由原告負擔。
本判決原告勝訴部分得假執行。但被告如於執行標的物拍定或變賣前，以新台幣壹拾
陸萬捌仟捌佰柒拾肆元為原告預供擔保，得免為假執行。
原告其餘假執行之聲請駁回。
    事    實
甲、原告方面：
一、聲明：求為判決：被告應給付原告新台幣（下同）四十八萬六千六百零一元，及
    自起訴狀繕本送達翌日起至清償日止，按年利率百分之五計算之利息。原告願供
    擔保請准宣告假執行。
二、陳述：
    (一)原告於民國（下同）九十一年五月十四日凌晨二時許在台南市○○路○段欲過
      馬路時，遭被告駕駛車號：ＢＰ－七七七九號自小客車撞倒，原告身體多處創
      傷，左大腿骨折頭部重創，顱內出血，一度情況危急、生命垂危。經國立成功
      大學醫學院附設醫院（下稱成大醫院）緊急救治，終得獲救，但能否痊癒，醫
      師說要慢慢診療，三個月危險期過，再作評估。但被告竟稱十萬元和解，不然
      就法院見。原告並未騷擾、恐嚇被告，自出事起迄未請求賠償，是希望原告脫
      離險境後，再詳談賠償事宜。
    (二)原告因傷至成大醫院、財團法人奇美醫院（下稱奇美醫院）、台北國立台灣大
      學醫學院附設醫院（下稱台北醫院）、板橋亞東醫院及民間中醫診所等醫療，
      遍尋診治。至今計支付醫療、醫藥費用十三萬八千五百二十一元。另因傷不良
      於行，往返醫院共支付交通費一萬元，原告受傷，無法照顧年幼小孩，支付保
      姆費用計一年共三十萬元。又原告受傷期間無法工作，請求按照勞基法的基本
      工資計算，以一年為計算期間，另被告應賠償原告精神慰撫金二十萬元。
    (三)被告對開車撞行人的事實，迄未負任何責任。對本判決勢必藉詞上訴以圖拖延
      ，原告願供相當之擔保，請求准予宣告假執行。
    (四)被告抗辯已為原告支付之醫藥費三萬八千元及為原告請看護支付一萬四千元，
      原告不爭執，故醫藥費只請求八萬六千五百二十一元之醫藥費。奇美醫院之函
      中認定原告休養期間應到九十二年十月十日止，原告認為至少應該以一年為限
      。
三、證據：提出成大醫院收據四紙、奇美醫院收據十一紙為證，並聲請函成大醫院、
    奇美醫院查詢原告治療休養期間為何。
乙、被告方面：
一、聲明：原告之訴及其假執行之聲請均駁回。
二、陳述：
    (一)本件車禍乃因原告酒後穿越禁止行人穿越之路段所引起。經台灣省台南區車輛
      行車事故鑑定委員會鑑定結果，車禍之肇事主因乃在原告本身。車禍發生當下
      ，被告即立刻報警並且叫救護車，將受傷之原告送至醫院診治。且於原告在成
      大醫院住院時，每日均至病房內探視，並且詢問病情，支付住院時之費用，共
      計三萬八千元。於原告住院十日後，經被告詢問醫師，醫師答稱原告已渡過危
      險期，已可出院回家休養，但原告仍要求住院做復健，被告即依原告之要求，
      另雇用看護照顧原告，並且支付看護費用一萬四千元，此項費用係以中國信託
      商業銀行中華分行之Ｃ00000000號支票支付。
    (二)由前述可知，被告並無原告所稱對此件事漠不關心，反而是原告於醫院通知可
      以出院時，要求被告繼續讓原告住院，同時由於警方要求被告於二星期內提出
      和解書至交警隊，被告與原告協調，原告反而獅子大開口，要求每個月支付十
      萬元且期限未定，而且不願與被告就和解事項做一決定。同時在此期間，原告
      即以電話騷擾被告及被告之家人，其中打去騷擾被告母親台北住處，已由被告
      之母親向管區員警備案，而騷擾被告本人之電話，被告一開始不以為意，當做
      原告就賠償問題尚未解決時一時情緒失控。直至有自稱為原告丈夫並自稱黑道
      人士來電，同時數次約時間要談和解卻未出現，被告才決定交由法院來做公正
      之處置，由於被告對原告並未有防衛心，直至此自稱黑道人士來電，被告方才
      會意，將其部份通話以行動電話之錄音功能加以記錄，亦可證明原告所稱之未
      騷擾、恐嚇被告均非屬實。另外，於車禍鑑定會議時，原告辯稱事發時並未喝
      酒，同時亦稱其本人從來不會喝酒，此項可由車鑑會議之錄音可查證，但於醫
      院急診室時醫生即告知被告，原告當時有喝酒，同時於刑事部份開庭時，亦有
      原告之酒測資料，均可證明原告之說詞之可信度極低。
    (三)就原告所提之求償金額部份，由於前述及原告說詞之可信度存疑，對於其所稱
      之每日工資實在難以令人相信，又，其所稱之保姆費用，並非因此車禍所衍生
      之費用，原告對此加以請求，實屬無理。而對於所請求之精神慰撫金部份，事
      因乃原告於酒後違規跨越快車道穿越馬路，若依此亦能加以請求精神慰撫，則
      所有違規之行人任意穿越不應有行人出現之快車道時，亦能對所有之駕駛人請
      求精神賠償。
    (四)被告對原告主張之醫藥費金額不爭執，但主張應斟酌雙方過失比例分攤。至於
      工資部分如果醫院函覆原告在某一段間確實不能從事一般的工作，按基本薪資
      計算原告工資的損害，被告亦不爭執。原告減少勞動能力損失期間應以奇美醫
      院記載期間為準。
三、證據：提出成大醫院之住院預存醫療費用收據影本兩紙、台灣省台南區車輛行車
    事故鑑定委員會函及鑑定意見書影本各乙件為證。
丙、本院依聲請函成大醫院、奇美醫院查原告治療休養期間，並依職權調閱原告於成
    大醫院、奇美醫院病歷及相關資料、函行政院勞工委員會、台灣省北區國稅局。
    理    由
一、按訴狀送達後，原告不得將原訴變更或追加他訴，但擴張或減縮應受判決事項之
    聲明者，不在此限，民事訴訟法第二百五十五條第一項第三款定有明文。本件原
    告原起訴請求被告應給付原告一百一十萬元及自起訴狀繕本送達翌日起至清償日
    止按法定利率計算之利息，嗣於訴訟進行中，減縮為請求被告給付四十八萬六千
    六百零一元，及自起訴狀繕本送達翌日起至清償日止按法定利率計算之利息，合
    於前揭民事訴訟法之規定，應予准許。
二、本件原告起訴主張：原告於九十一年五月十四日凌晨二時許，在台南市○○路○
    段二一○號前，欲越過馬路時，遭被告駕駛車號：ＢＰ－七七七九號自小客車撞
    倒，受有創傷性腦傷，左側腓骨近端骨折等傷害，共支付醫藥費八萬六千五百二
    十士元，原告因受傷治療往返醫院支出交通費一萬元，且因治療致一年期間無法
    工作，依基本工資計算受有十九萬零八十元減少勞動能力之損害，又上開傷害導
    致認知功能障礙，行動遲緩，請求慰撫金二十萬元，爰依侵權行為之法律關係，
    請求判命被告應給付四十八萬六千六百零一元，及自起訴狀繕本送達翌日起至清
    償日止，依週年利率百分之五計算之利息。被告則以本件車禍肇事主因乃因被告
    酒後穿越行人不得穿越之馬路所引起，被告於肇事後即報警叫救護車，並於治療
    期間為原告支付醫藥費三萬八千元及看護費一萬四千元，原告因治療休養致減少
    工作能力期間並不需要一年之久，對於原告請求之賠償數額，應斟酌兩造過失比
    例定之等語資為抗辯。
三、原告主張被告於右揭時、地駕駛車號：ＢＰ－七七七九號自小客車，沿台南市○
    ○路○段由南往北方向行駛，於同日凌晨二時五十分許，行經金華路三段二一○
    號前之內側快車道時，未注意該路段為行車速限五十公里之市區道路，且兩旁住
    商林立，隨時會有行人竄出之情況，亦未注意車前狀況，隨時採取必要之安全措
    施，竟以時速五、六十公里之高速超速行駛，適原告徒步至前開地點欲由東向西
    穿越道路，為被告發現時已閃煞不及而發生碰撞，原告因此受有創傷性腦傷、左
    側腓骨近端骨折之傷害，業據原告提出成大醫院診斷證明書，並經本院調取本院
    九十二年度交易字第一號刑事案卷核閱無訛，復為被告所不爭執，原告此部分主
    張，自堪信實。
四、按汽車行駛在市區道路，時速不得超過五十公里。汽車行駛時，駕駛人應注意車
    前狀況，並隨時採取必要之安全措施，道路交通安全規則第九十三條第一項第一
    款、第九十四條第三項分別定有明文。原告於右揭時、地，駕駛自小客車超速行
    經住商巷弄林立之市區道路，以五、六十公里之速度超速行駛，復疏未注意車前
    狀況，而依當時天氣晴朗、夜間有照明、路面無缺陷、視距良好之情形，在客觀
    上並無不能注意情事，有道路交通事故調查報告表附於刑事案卷可稽，乃至發現
    原告徒步行至前開地點穿越道路時，已閃煞不及而發生碰撞，致原告受有傷害，
    被告顯違反上揭道路交通安全規則所課駕駛人之注意義務而有過失，原告因被告
    本件車禍受有傷害，所受傷害與被告之過失行為間有相當因果關係，被告復因本
    件車禍肇事觸犯刑法過失傷害罪，為本院九十二年度交易字第一號、台灣高等法
    院台南分院判處拘役五十九日確定，從而被告駕駛自小客車與有過失，致原告受
    有傷害之事實，至堪認定。
五、按因故意或過失，不法侵害他人之權利者，負損害賠償責任；又因不法侵害他人
    之身體或健康者，對於被害人因此喪失或減少勞動能力，或增加生活上之需要時
    ，應負損害賠償責任；另不法侵害他人之身體、健康、名譽、自由、信用、隱私
    、貞操，或不法侵害其他人格法益而情節重大者，被告雖非財產上之損害，亦得
    請求賠償相當之金額。民法第一百八十四條第一項前段、第一百九十三條第一項
    及第一百九十五條第一項前段分別定有明文。次按慰藉金之賠償以人格權遭受侵
    害，使精神上受有痛苦為必要，至其核給之標準固與財產上損害之計算不同，惟
    非不可斟酌雙方身分、資力與加害程度，及其他各種情形核定相當之數額；換言
    之，以人格權遭遇侵害，受有精神上之痛苦，而請求慰藉金之賠償，其核給之標
    準，須斟酌雙方之身分、資力與加害程度及其他各種情形核定相當之數額。且所
    謂「相當」，應以實際加害情形與其名譽影響是否重大及被害人之身分、地位與
    加害人之經濟情況等關係定之（最高法院四十七年台上字第一二二一號及同院五
    十一年台上字第二二三號判例參照）。本件被告駕駛自小客車違反道路交通安全
    規則，與有過失，而造成原告身體受有傷害，業如前述，從而，原告本於侵權行
    為之法律關係，請求被告賠償其因受有前揭傷害所造成之損失，自屬有據；茲就
    原告請求之損害賠償金額，分項審酌如下：
    (一)增加生活上支出部分：
      (1)醫藥費
        原告請求被告應給付醫藥費十萬零五百二十一元（已扣除證明書費一百元）
        ，業據提出成大醫院醫藥費收據四紙、奇美醫院醫藥費收據十一紙為證，且
        為被告所不爭執；被告雖另提出成大醫院醫藥費收據二紙，抗辯已為原告支
        付醫藥費一萬八千元及三萬元，惟此部分並未在原告請求被告給付醫藥費之
        範圍內。又被告抗辯另為原告支付看護費一萬四千元，為原告所不爭執，並
        同意自請求醫藥費數額中扣抵，原告因而減縮醫藥費，請求被告給付八萬六
        千五百二十一元，被告對原告主張此項已支付之數額未予爭執（本院卷第九
        十七頁），堪認原告此部分主張為真實。
      (2)交通費
        原告主張於治療期間因往返醫院支出交通費一萬元，為被告所不爭執（本院
        卷第二十二頁），亦堪認原告此部分主張為真實。
    (二)減少勞動能力之損失部分：
      原告主張被告原從事餐飲服務業，因本件車禍受傷，休養須時一年，在休養期
      間無法工作，請求依基本工資計算其減少勞動能力之損失等語，被告對原告主
      張以基本工資計算其所受減少勞動能力之損害不爭執（本院卷第二十三頁），
      惟否認原告休養期間需一年之主張，辯稱：曾聽聞成大醫院醫師陳述，原告之
      危險期已過，腦震盪需要時間自然復原，奇美醫院既函覆原告在九十一年十月
      十一日手術後治療休養需三個月，自應以該專業判斷作為認定原告休養期間之
      依據等語。經查，原告主張被告所受傷害，固據提出成大醫院九十一年六月五
      日診斷證明書附卷，診斷證明書僅記載「病人於九十一年五月十四日入院接受
      治療，於九十一年六月五日出院，該病人現有認知功能障礙，且無法回憶創傷
      之經過」等病情狀況，並未認定復原期間，經本院函詢成大醫院原告所需復原
      期間，成大醫院九十二年五月三十日函覆以原告未前往門診再做評估，而無法
      回答相關之醫療問題（見本院卷第七十一頁）。次查，原告因本件車禍頭部外
      傷，併肢體僵硬、走路不穩，於九十一年十月十一日至奇美醫院實施頸椎間盤
      切除手術，有奇美醫院九十二年五月二十七日覆函附卷可明，參照該函所載「
      九十一年十月十一日頸椎間盤切除手術與九十一年五月十四日外傷有關」、「
      治療需休養三個月，從事一般餐飲服務，有困難」，則成大醫院雖未函覆本院
      原告所需復原期間，然綜合其診斷證明書所載，原告於九十一年六月五日出院
      時尚有「認知功能障礙，無法回憶創傷之經過」之情形，顯見原告以九十一年
      六月五日出院之病況，並不適宜從事任何職場工作，復據奇美醫院函覆原告於
      九十一年十月十一日頸椎間盤手術後，治療需休養三個月，且從事一般餐飲服
      務，有困難，足見在九十二年一月十日前（即奇美醫院手術後三個月），原告
      尚無法勝任一般餐飲服務工作。又現行基本工資自八十六年十月十六日起調整
      為每月一萬五千八百四十元，有行政院勞工委員會九十二年七月七日覆函在卷
      可明，是原告主張被告自九十一年五月十四日車禍起至九十二年一月十日前，
      因身體受傷治療無法工作，於該期間內減少勞動能力之損害十二萬五千六百六
      十四元，（計算式：15,840×7個月+15,840×28/30=125,664元），於法有據
      ，應予准許，超過此部分之請求，因原告並未舉證以實其說，亦無相關之證據
      資料足供調查，自不應准許。
    (三)精神慰撫金部分
      原告因本件車禍受有創傷性腦傷、左側腓骨近端骨折之身體傷害，且於九十一
      年六月五日出院時尚有認知功能障礙，無法回憶創傷經過情事，復於傷後併有
      肢體僵硬、走路不穩之後遺症，以致於九十一年十月十一日再至奇美醫院實施
      頸椎間盤切除手術，原告雖於九十二年八月二十五日言詞辯論期日到庭陳述意
      見，可獨立行動及陳述意見，具有正常之識別能力，惟其行動略為緩慢，口齒
      表達尚無法明確清晰，顯見復原期間，其身體及精神確承受相當痛苦，並導致
      日後生活諸多不便，實不言可諭，是原告本於侵權行為之法則，請求被告賠償
      其非財產上之損害，自屬有據。經查，原告國中畢業，已離婚，育有幼子（由
      前夫母親協助照顧），名下有坐落台南市○○路之房屋一棟，被告五專畢業，
      未婚，以修理電子材料為業，月入約二、三萬元，尚需撫養母親，名下無不動
      產，業據兩造分別陳述在卷，並有財政部台灣省北區國稅局中和稽徵所、內湖
      稽徵所檢陳之兩造財產清冊、所得資料及兩造戶籍謄本等附卷可參，本院斟酌
      兩造之教育程度、身份、地位、經濟能力、被告所受之刑罰制裁、犯罪後之態
      度及原告因此遭受精神上痛苦之程度等一切情狀，認原告主張受有非財產上之
      損害二十萬元，尚為適當。
六、末按「損害之發生或擴大，被害人與有過失者，法院得減輕賠償金額或免除之」
    ，民法第二百十七條第一項定有明文。此項規定之目的，在謀求加害人與被害人
    間之公平，故在裁判上法院得以職權減輕或免除之，最高法院八十五年台上字第
    一七五六號著有判例可資參照。又行人在劃有分向限制線之道路，不得穿越道路
    ，為道路交通安全規則第一百三十四條第二款所明定。被告抗辯原告於本件車禍
    肇事與有過失，應斟酌兩造過失比例減輕被告之損害賠償金額，雖為原告否認，
    惟查，肇事路段為劃有分向限制線之四線道（即俗稱之雙黃線），其北側七四．
    七公尺及南側二五．六公尺均設有行人穿越道，有道路交通事故調查報告表附卷
    可稽，行人原不得在該路段穿越該道路，原告未依規定行走行人穿越道，竟自肇
    事路段貿然橫跨快車道穿越道路，又未注意左右來車，適與超速又未注意車前狀
    況之被告發生碰撞而肇事，原告顯然違反上開道路交通安全規則所定之注意義務
    而有過失，並經台南區車輛行車事故鑑定委員會鑑定「原告徒步行走，穿越劃設
    分向限制線地點道路，未注意左右來車，為肇事主因。」、「被告駕駛小客車，
    未注意車前狀況，為肇事次因」，有鑑定意見附於刑事案卷可明，從而，被告抗
    辯原告與有過失，應依過失比例減輕其賠償金額，於法有據，堪可採信。本院斟
    酌兩造過失情節輕重，爰認原告與被告之過失責任各為百分之六十與百分之四十
    ，即原告所受上開損害中，原告應負擔百分之六十，被告應負擔百分之四十。
七、綜上所陳，原告得主張之損害賠償，為醫藥費八萬六千五百二十一元、交通費一
    萬元、減少勞動能力之損害十二萬五千六百六十四元及精神慰撫金二十萬元，合
    計四十二萬二千一百八十五元，被告應負擔之比例依百分之四十計算，應為十六
    萬八千八百七十四元。從而，原告本於侵權行為損害賠償請求權之法律關係，請
    求被告給付損害賠償，在十六萬八千八百七十四元及自起訴狀繕本送達翌日即九
    十二年二月二十一日起至清償日止，按週年利率百分之五計算之利息範圍內，為
    有理由，應予准許，逾此範圍，為無理由，應予駁回。
八、本件判決所命給付之金額未逾新台幣五十萬元，應依修正後民事訴訟法第三百八
    十九條第一項第五款依職權宣告假執行。被告陳明願供擔保，請求宣告免為假執
    行，核無不合，爰酌定相當擔保金額併准許之。至原告敗訴部分，其假執行之聲
    請已失所附麗，應併予駁回。
九、據上論結：本件原告之訴為一部有理由，一部無理由，依民事訴訟法第七十九條
    、第三百八十九條第一項第五款、第三百九十二條第二項，判決如主文。
中      華      民      國    九十二    年      九      月      八      日
                                臺灣臺南地方法院民事第三庭
~B法      官  林逸梅
右為正本係照原本作成
如對本判決上訴，須於判決送達後廿日內向本院提出上訴狀
中      華      民      國    九十二    年      九      月      八      日
~B法院書記官  魏芝雯


司法院資訊處製作；財團法人民間司法改革基金會備份。
